臺灣高等法院高雄分院刑事判決　　　　　九十一年度上易字第一三六三號
　　上　訴　人
　　即　被　告　乙○○
右上訴人因妨害名譽案件，不服臺灣屏東地方法院九十一年度易字第七三二號中華民
國九十一年八月十三日第一審判決（起訴案號：臺灣屏東地方法院檢察署九十一年度
偵字第五五三號），提起上訴，本院判決如左：
      主      文
原判決撤銷。
乙○○甲然侮辱人，處拘役拾伍日，如易科罰金，以佰元折算壹日。
      事      實
一、乙○○與丁○○均在屏東縣東港鎮華僑市場內擺攤為業，二人平日相處不睦，曾
    因互控傷害，均經原審遭判刑確定在案。乙○○因而對於丁○○及其家人懷恨在
    心，竟基於甲然侮辱之犯意，於民國九十年十月二十六日十九時許，在上開華僑
    市場內之甲眾得出入之場所，以「妳的雞ㄚ較香，妳的最香、妳眾人知，妳的最
    香，我的臭的，妳的香，好不好，不理你，妳越好款，我眾人，妳通人知（均以
    台語發音）」等語，甲然辱罵丁○○。
二、案經丁○○訴請臺灣屏東地方法院檢察署檢察官偵查起訴。
      理      由
一、上訴人即被告乙○○未於本院審理時到庭，惟據原審訊據被告乙○○矢口否認有
    前開甲然侮辱之犯行，辯稱：因為告訴人丁○○在剁魚骨頭有腥臭味，我是在講
    她的魚骨頭，不是在她。丁○○所提出之錄音帶內容，是去年我與她發生衝突
    時，請市場管理員來時所說的。且她自己亦承認錄音帶有經過剪接的。另外丁○○說我她時，林錦坤、吳秋金等人有聽到，但他們二人於偵查中供證並無聽到
    我有丁○○，足見告訴人之指控不實云云。
二、惟查前開事實，業據告訴人丁○○分別於偵查中、原審及本院指訴綦詳，核與目
    擊證人楊筑名、楊賀義（丁○○之胞姐、胞弟）於原審證述之情節相符，並有丁○○呈庭之錄音帶一捲及譯文一份在卷可稽。且上開錄音帶經原審當庭勘驗，顯
    可聽見被告係以「妳的雞ㄚ較香，妳的最香、妳眾人知，妳的最香，我的臭的，
    妳的香，好不好，不理你，妳越好款，我眾人，妳通人知」等語辱罵丁○○，核
    與錄音帶譯文內容相符。且被告在市場內，以告訴人之性器官較香及眾人均知曉
    等粗鄙言語形容告訴人，依社會上通常之觀念，即有侮辱之意。
    況查被告於檢察官當庭勘驗上開錄音帶時，亦自承有講「你的雞ㄚ較香：：：」
    等語，顯然係在甲然侮辱告訴人，應無疑義。至於證人林錦坤、吳秋金（被告之
    老闆娘）於偵查中均證述：於右述時地未看到或聽到被告辱告訴人云云。然證
    人吳秋金係被告之僱用人，彼等間有僱傭關係，是證人吳秋金之證詞難免偏頗，
    而不足取。而證人林錦坤亦自承：其攤位距離告訴人及被告有十幾個攤位之遠等
    情，惟查案發地點在甲共市場之內，人聲吵雜，則林錦坤未能得見或聽聞被告辱
    告訴人亦屬正常之事，是證人林錦坤之上開證詞，亦難採為有利於被告之認定
    。綜上所述，被告所辯上情，無非卸責之詞，不足採信。本件事證明確，被告之
    犯行，堪以認定。
三、核被告甲然侮辱告訴人丁○○之行為，係犯刑法第三百零九條第一項之甲然侮辱
    罪。甲訴人認被告應成立連續犯，尚有未洽。原審予以被告論科，固非無見，惟
    查被告固有於右述時地以「妳的老雞ㄚ較香」等侮辱之言詞同時甲然侮辱丁○○
    之母丙○○，然丙○○遲至九十一年六月廿四日偵查中始表示告訴（見偵查卷第
    三八頁正面），顯然已逾六個月之告訴期間，本應不另為不受理之諭知，而原審
    竟對此部分一併為科刑之判決，自有未合。被告上訴意旨，仍執前詞，否認犯罪
    ，固無足取，然原判決既有上述可議，自應由本院將原判決撤銷改判。審酌被告
    犯後否認犯行，態度不佳，及對告訴人所造成之損害等一切情狀，量處拘役十五
    日，並諭知如易科罰金，以三百元折算一日。
四、甲訴意旨另以：被告乙○○於右述時地以「妳的老雞ㄚ較香」等侮辱之言詞，同
    時甲然侮辱告訴人丙○○，因認被告另犯刑法第三百零九條第一項之甲然侮辱罪
    嫌。惟按告訴乃論之罪，其告訴應自得為告訴之人知悉犯人之時起，於六個月內
    為之，刑事訴訟法第二百三十七條第一項定有明文。本件甲然侮辱罪，係告訴乃
    論之罪，而告訴人丙○○於偵查中已供承：九十年十月廿六日乙○○有說「你的
    老雞ㄚ較香」這些話是在我等語（見偵查卷第三七頁背面），然其遲至九十一
    年六月廿四日偵查中始表示要告訴，顯然已逾告訴期間，已如前述，依刑事訴訟
    法第三百零三條第三款規定，本應對被告為不受理之諭知。惟被告此部分與其前
    開論罪科刑部分，具有想像競合犯之關係，係裁判上一罪，故不另為被告此部分
    不受理之諭知，併此明。
五、被告經合法傳喚，無正當理由不到庭，爰不待其陳述逕行判決。
據上論斷，應依刑事訴訟法第三百六十九條第一項前段、第三百六十四條、第二百九
十九條第一項前段、第三百七十一條、刑法第三百零九條第一項、第四十一條第一項
前段、罰金罰鍰提高標準條例第一條前段、第二條，判決如主文。
本案經檢察官彭南雄到庭執行職務。
中    華    民    國     九十一     年      十        月      卅一      日
                              臺灣高等法院高雄分院刑事第三庭
                                  審判長法官  周賢銳
                                        法官  陳中和
                                        法官  謝宏宗
右正本證明與原本無異。
不得上訴。
                                      書記官  王秀娟
中    華    民    國     九十一     年      十一      月       四       日
附錄：本判決論罪科刑法條：
刑法第三百零九條第一項：
甲然侮辱人者，處拘役或三百元以下罰金。
                                                                        Ｋ
